【裁判字號】    89,訴,49
【裁判日期】    890229
【裁判案由】    野生動物保育法
【裁判全文】
臺灣臺北地方法院刑事判決                            八十九年度訴字第四九號
    公  訴  人  臺灣臺北地方法院檢察署檢察官
    被      告  甲○○
右列被告因野生動物保育法案件，經檢察官提起公訴（八十八年度偵字第二四０四八
號），本院判決如左：
    主  文
甲○○無罪。
    理  由
一、公訴意旨略以：甲○○係台北市○○路○段一五八號一樓「小荳荳寵物店」之負
    責人，竟未經主管機關同意，意圖販賣而公然在前開寵物店內陳列、展示保育類
    野生動物綠鬣蜥（學名Iguana spp.）二隻，八十八年十月二十九日十四時五十
    分許，為警會同行政院農業委員會及台北市政府建設局、台北市立動物園人員在
    前開處所查獲，因認被告涉有犯野生動物保育法第四十條第一項第二款之罪嫌云
    云。
二、按犯罪事實應依證據認定之，無證據不得推定其犯罪事實。又不能證明被告犯罪
    者，應諭知無罪之判決，刑事訴訟法第一百五十四條、第三百零一條第一項分別
    定有明文。又刑事訴訟上證明之資料，無論其為直接證據或間接證據，均須達於
    通常一般之人均不致於有所懷疑，而得確信其為真實之程度，始得據為有罪之認
    定，若其關於被告是否犯罪之證明未能達此程度，而有合理性懷疑之存在，致使
    無從形成有罪之確信，根據「罪證有疑，利於被告」之證據法則，即不得遽為不
    利被告之認定（最高法院七十六年度台上字第四九八六號判例意旨參照），其以
    情況證據（即間接證據）斷罪時，尤須基於該證據在直接關係上所可證明之他項
    情況事實，本乎推理作用足以確證被告有罪，方為合法，不得徒憑主觀上之推想
    ，將一般經驗上有利被告之其他合理情況逕予排除，此觀諸最高法院三十二年度
    上字第六七號判例意旨亦甚明確。
三、本件公訴人認被告涉有右揭犯行，無非係以上開事實有查獲之緣鬣蜥、保育類野
    生動物名稱一覽表、行政院農業委員會保育類野生動物表可資佐證為其論據。訊
    據被告堅決否認有意圖販賣情事，辯稱：伊是做寵物的美容工作，沒販賣寵物，
    「變色龍」是查獲前一個多月朋友孫中原的女兒「菲菲」寄養的，是「菲菲」的
    朋友送他的，沒與孫中原計較收費，因「菲菲」回美國不能帶回去，說明年回來
    取，再一起算寄養費，伊不知是保育類動物等語。經查：經本院提示卷附系爭綠
    鬣蜥相片後，證人孫中原到庭結證稱：綠鬣蜥是我小孩孫雨潔的，她在國外，八
    十八年七月暑假時她朋友乙○○送她的，因她要回美國，八、九月時開始暫時寄
    放在被告處，說以後再算寄養費，不知是保育類動物等語（參見本院八十九年二
    月一日訊問筆錄），又證人乙○○亦結證稱：變色龍是從西門町買的，八十八年
    暑假即八、九月時在萬國百貨的路邊攤買的，二隻三千六百元，他說是變色龍，
    沒說如何弄來，我與「菲菲」一起去，孫中原是她爸爸，我出錢買變色龍後送給
    她的，她說送到寄養店，沒說要賣給他，我以前有去被告的店，我以後即沒見賣
    的人，他是路邊攤的（參見本院八十九年二月二十二日訊問筆錄）。由上二人證
    詞可知，系爭保育類動物綠鬣蜥乃乙○○於八十八年暑假期間在西門町路邊攤購
    買其稱之為「變色龍」後，贈與孫中原之女兒「菲菲」，並因「菲菲」將返回美
    國，故將系爭綠鬣蜥寄養於被告經營之寵物店，擬翌年取回，是則被告所辯系爭
    綠鬣蜥仍他人寄養，並無販賣之意圖等語，尚屬非虛。被告既無販賣之意圖，即
    與野生動物保育法第四十條第一項第二款之構成要件不符，自難以該罪相繩。此
    外，復查無其他積極證據足資認定被告有公訴人所指之行為，其犯罪自屬不能證
    明，揆諸首揭說明，依法應諭知無罪之判決，以示慎審。
據上論斷，應依刑事訴訟法第三百零一條第一項，判決如主文。
中    華    民    國      八十九      年      二      月    二十九    日
                                      臺灣臺北地方法院刑一庭
                                          法  官  李  莉  苓
右正本證明與原本無異。
如不服本判決，應於判決送達後十日內，向本院提出上訴狀。
                                          書記官  黃  正  昌
中    華    民    國      八十九      年      三      月       四     日


司法院資訊處製作；財團法人民間司法改革基金會備份。
